【裁判字號】    97,上易,662
【裁判日期】    971127
【裁判案由】    竊盜
【裁判全文】
臺灣高等法院臺南分院刑事判決         97年度上易字第662號
上  訴  人  臺灣臺南地方法院檢察署檢察官
被      告  甲○○
            丁○○
上列上訴人因被告等竊盜案件，不服臺灣臺南地方法院97年度易
字第1084號中華民國97年9月1日第一審判決（起訴案號：臺灣臺
南地方法院檢察署97年度營偵字第629號），提起上訴，本院判
決如下：
    主  文
上訴駁回。
    理  由
一、公訴意旨略以：被告甲○○、丁○○二人除於97年2月29日
    凌晨2時30分許駕駛車號4388－ＧＺ號自小貨車，至丙○○
    位於臺南縣新營市角帶里106號住處左側之空地，共同徒手
    竊取丙○○所有置於該處之不銹鋼水塔（印有萬年2字）1個
    得手（業經臺灣臺南地方法院判刑確定）外。又於97年2月
    29日凌晨3時許，至臺南縣新營市角帶里101號乙○○住處前
    ，竊取其所有之水塔之際，為乙○○發現，經乙○○制止後
    ，始逃離現場，因認被告2人所為涉犯刑法第320條第1項之
    竊盜罪嫌。
二、按犯罪事實應依證據認定之，無證據不得認定犯罪事實；不
    能證明被告犯罪者，應諭知無罪之判決，刑事訴訟法第154
    條第2項、第301條第1項分別定有明文。又事實之認定，應
    憑證據，如未能發現相當證據，或證據不足以證明，自不能
    以推測或擬制之方法，以為裁判基礎（最高法院40年台上字
    第86號判例意旨參照）。且按刑事訴訟法第161條第1項規定
    ：檢察官就被告犯罪事實，應負舉證責任，並指出證明之方
    法。因此，檢察官對於起訴之犯罪事實，應負提出證據及說
    服之實質舉證責任。倘其所提出之直接證據或間接證據，或
    其所指出之證明方法，並未達到通常一般之人均不致有所懷
    疑，而得確信其為真實之程度，如有合理之懷疑存在而無從
    使事實審法院得有罪之確信時，基於無罪推定之原則，即應
    為被告無罪判決之諭知（最高法院76年台上字第4986號、92
    年台上字第128號判例意旨參照）。
三、訊之被告2人固坦承於97年2月29日凌晨2時30分許係駕駛如
    監視器翻拍照片內所示之車號4388－ＧＺ號自小貨車至臺南
    縣新營市106號丙○○住處旁空地，竊取丙○○所有之水塔
    1個。惟堅決否認另有竊取附近101號乙○○住處前水塔之犯
    行，辯稱：卷附監視器翻拍照片內所示之2名竊嫌不是他們
    2人等語。檢察官雖以證人乙○○之證述及卷附被告當日所
    駕上開自小貨車之監視器翻拍照片、現場2名竊嫌之監視器
    翻拍照片、現場圖，資以證明被告2人涉犯上開竊盜乙○○
    水塔之犯行。惟查：
(一)、證人乙○○於警詢及偵查中證稱：伊起床查看，發現有2名
    男子在偷水塔，沒有看清楚竊賊的面孔（見警卷第45頁及偵
    卷第25頁），且卷附監視器翻拍照片（見警卷第10頁）當時
    僅錄到該2名竊嫌之背面，從該照片看不出來當時之2名竊嫌
    是否就是被告二人，是則由證人乙○○之證述及卷附監視器
    翻拍照片，均無法證明被告2人即是當時竊取乙○○住處前
    之水塔之人。
(二)、又證人乙○○於警詢及偵查中雖證稱：「小偷共有3人，1個
    司機在車上，2個人在路邊走」（見偵卷第25頁）、「有1輛
    貨車先停在我住處左後方，然後那2名男子要搬水塔時，那
    輛貨車再開到旁邊另1條平行的產業道路」（見警卷第45頁
    ）等語。似指證監視器翻拍照片內之2名竊嫌與照片內所示
    之車號4388－ＧＺ號自小貨車之司機共同竊取其住處前水塔
    乙節，惟其事後於原審審理時復明確證稱：「（問：當天晚
    上妳走出陽台看，除了看到妳所說那2個年輕人（指竊嫌）
    外，是否還看到1台小貨車？）先看到那2個年輕人彎腰搬水
    塔，我出聲制止，那2個年輕人往南走，還沒有走到轉彎之
    前，我抬起頭，就看到左斜對面水溝旁邊田園過去的那條產
    業道路上有1台自小貨車停放在該處，沒有移動，該台自小
    貨車就是警卷第48頁翻拍照片內的那台貨車。（問：該自小
    貨車之四週有人？）我沒有看到有人。（問：既然該自小貨
    車是停止狀態，妳為何知道還有1個人駕駛該台自小貨車？
    ）我沒有看到那2個年輕人從照片內那台自小貨車下車，也
    沒有看到那2個年輕人走掉後，是否有坐上那台自小貨車，
    是因為該2個年輕人被我制止後，往前直走到工廠右轉之後
    ，我就看到那台自小貨車往前開走，我才認為還有別人開該
    台自小貨車」等情（見原審卷第28、29頁）。足見證人乙○○當時所目擊者僅係卷附翻拍照片內之2名竊嫌彎腰搬水塔
    ，及遭其制止後走掉之過程，至於該2名竊嫌是否從被告2人
    所駕駛之上開自小貨車下車，則非其所親眼所見，其之所以
    認為該2名竊嫌與被告2人所駕駛之該台自小貨車有關，僅是
    因為該2名竊嫌竊取證人乙○○家前水塔之同時，被告2人所
    駕駛之上開自小貨車剛好停放在附近，且為證人乙○○視線
    所及之處，證人乙○○才會作此聯想及推論，此部分應屬證
    人乙○○個人臆測之詞，自難憑此即為不利於被告2人之認
    定。
(三)、原審審理時，經原審命在庭被告2人背對證人乙○○，請證
    人乙○○當庭指認被告2人是否就是當時之竊嫌時，證人乙○○結證稱：【我看不出來被告2人是否就是當時該2名竊嫌
    ，當天那2個竊嫌的胖瘦沒有差那麼多，且該2名竊嫌沒有甲○○這麼胖，也沒有丁○○這麼瘦，比較高的那名竊嫌比甲○○再高一點，比較矮的那名竊嫌跟丁○○差不多】等語（
    見原審卷第29頁）；再經原審將卷附該2名竊嫌之背面照片
    （見警卷第10頁）與當庭拍攝之被告2人背面照片（見原審
    卷第41、42頁）相互比對觀看，亦認被告2人之身形確實與
    卷附翻拍照片所示該2名竊嫌之身形不同。由此足證被告2人
    確實非證人乙○○所指證之該2名竊嫌，被告2人辯稱：卷附
    翻拍照片所示的那2個人不是他們，偷乙○○家水塔的是另
    外2個人等語，應屬實情，堪予採信。
四、綜上所述，檢察官所提出之上開證據，均僅能證明證人乙○○住處前之水塔於案發時間遭2名竊嫌著手竊取，因證人乙○○及時制止才未被竊取得手之事實，但無法證明該2名竊
    嫌就是駕駛上開自小貨車出現在附近、竊取另1名被害人丙○○家旁空地上水塔得手之被告2人，且由證人乙○○於原
    審審理時之上開證詞及卷附翻拍照片與被告2人照片相互比
    對結果，身形有相當差異，足證被告2人確實非竊取證人乙○○住處前水塔之人。
五、從而原審以無證據證明被告2人涉犯此部分竊盜犯行，依法
    為被告2人無罪判決之諭知，其認事用法洵無違誤。檢察官
    上訴認被告2人應係竊盜乙○○水塔未遂之人，而指摘原判
    決不當，求為撤銷原判決改為有罪判決云云。惟按本件被告
    2人確有在上開地點出入，並竊取丙○○之水塔乙節業經判
    刑確定。至於竊盜乙○○水塔部分，除乙○○之模糊指述外
    （無法認定被告2人），雖有監視照片在卷，但無法由照片
    辨明係被告2人，且既有彎腰搬乙○○水塔經制止，何以當
    時未採指紋鑑定？或將附近監視系統所有之照片提出比對，
    是應認本件偵查所得證據並不足以證明被告2人涉有本件犯
    行，檢察官上訴為無理由，應予駁回。
據上論結，應依刑事訴訟法第368條，判決如主文。
本案經檢察官范文豪到庭執行職務。
中    華    民    國    97    年    11    月    27    日
                  刑事第一庭    審判長法  官  黃崑宗
                                      法  官  蔡長林
                                      法  官  夏金郎
以上正本證明與原本無異。
不得上訴。
                                      書記官  劉岳文
中    華    民    國    97    年    11    月    27    日


司法院資訊處製作；財團法人民間司法改革基金會備份。
